臺灣高等法院花蓮分院刑事判決　　　　 96年度上訴字第315號
上　訴　人
即　被　告　甲○○
選任辯護人　魏辰州律師
上列上訴人因違反毒品危害防制條例案件，不服臺灣花蓮地方法
院96年度訴字第137號中華民國96年8月10日第一審判決（起訴案
號：臺灣花蓮地方法院檢察署96年度偵字第308號），提起上訴
，本院判決如下：
    主  文
上訴駁回。
    事  實  及  理  由
一、檢察官以被告涉犯毒品危害防制條例第6條第4項之以欺瞞方
    法使人施用第四級毒品罪起訴，原審依證人乙○○、馬金長
    於原審之證述、證人羅春妹、鐘景秀於警訊之證述、慈濟醫
    院診斷證明書及乙○○尿液、飲用之塑膠杯內均檢出含有勞
    拉西泮成分之鑑定書，並被告供述之事實等為據，認定被告
    以欺瞞方法使人施用第四級毒品，處有期徒刑3年2月，被告
    不服提起上訴。本案經本院審理結果，認第一審判決認事用
    法及量刑均無不當，應予維持，除補充下述理由外，餘均引
    用第一審判決書記載之事實、證據及理由如附件。
二、被告上訴理由：
（一）本件原判決認定被告涉犯毒品危害防制條例第6條第4項之
      以欺瞞方法使人施用第四級毒品罪嫌，所憑無非為證人乙
      ○○、馬金長之供述。然縱觀等2人歷經警訊、偵查所為
      之陳述，就被告與馬金長到場先後，裝盛牛奶之塑膠杯原
      置於何處，是否全程目睹被告倒牛奶之經過及被告有無告
      知乙○○欲帶乙○○出去兜風…等情，不僅彼此矛盾，復
      前後相左，顯然難遽為不利被告之認定。
（二）又觀諸卷附案發現場照片，被告及證人乙○○、馬金長3
      人於事發當晚一同圍繞小圓桌飲酒，彼此座位緊臨，又其
      間乙○○、馬金長等2人均自陳過程中並未離開坐位，實
      難想像被告能於渠等2人視線注目下在塑膠杯中放人第四
      級毒品Lorzaepan（勞拉西泮）而不為其等所發覺，是原
      判決僅憑證人乙○○、馬金長所為顯有疑義之證述，遽予
      論斷被告涉犯上開罪責，尚難令人甘服。
三、本院之認定及依據：
（一）按告訴人之告訴，係以使被告受刑事訴追為目的，是其陳
      述是否與事實相符，固仍應調查其他證據以資審認。然證
      明告訴人指訴與事實相符之證據，並不以直接證據為限，
      若間接證據已足供佐證告訴人之指訴為真實，亦非不得以
      之與告訴人之指訴相互印證，併採為判決之基礎…。又供
      述證據前後雖有差異或矛盾，事實審法院非不可本於經驗
      及論理法則，斟酌其他情形，作合理之比較，定其取捨，
      其就供述證據之一部，認為真實者，予以採取，亦非法則
      所不許。因之，證人供述之證據前後縱有差異，事實審法
      院依憑證人前後之供述證據，斟酌其他證據，本於經驗法
      則與論理法則，取其認為真實之一部，作為論罪之證據，
      自屬合法，不能謂所認事實與供述證據之部分不符，即指
      判決有證據上理由矛盾之違法（最高法院93年度台上字第
      4632號、96年度台上字第5054號判決參照）。
（二）本件原審除以告訴人即證人乙○○之證述為認定被告有罪
      之證據外，並有證人馬金長就當時確僅被告、告訴人與伊
      3人在場，告訴人當時所飲用，事後經檢驗出含第四級毒
      品勞拉西泮之塑膠杯確係被告倒牛奶予被害人飲用之杯子
      ，又被告當日離去後不知何故先後多次返回該處查看之異
      常狀況等情，且有告訴人尿液及飲用被告交付牛奶杯子之
      檢驗報告，並被告供稱其住處較證人馬金長住處離告訴人
      之母所開設檳榔攤較遠，且其先後2次返回該處要求馬金
      長離去等間接證據，均足以證明告訴人之指述應係實在。
（三）至證人乙○○、馬金長間就無關認定事實之被告與馬金長
      到場先後順序，裝盛牛奶之塑膠杯原置於何處，是否全程
      目睹被告倒牛奶之經過及被告有無告知乙○○欲帶乙○○
      出去兜風等，其間之證述雖略有出入，惟均非主要認定事
      實之依據，縱有不合，參以經驗法則，應僅係個人就此案
      件事後回憶之記憶及觀察角度不同所致，尚非得因此而認
      定上開2證人之證述有何不實之處。
（四）況告訴人與被告原並不相識，且無仇怨，當日被告係臨時
      與證人馬金長相約至該處等情，亦經被告坦承在卷，按之
      常理，告訴人自不可能設詞誣陷被告。而被告與證人馬金
      長既係相識之人，且相約共同飲酒，足見雙方確有不錯之
      交情，證人馬金長當亦無設詞攀陷被告之可能。
（五）至本件當時在場共有3人，告訴人認識證人馬金長，而不
      認識被告，若證人馬金長欲以不法方法侵害告訴人，實不
      可能當日尚約同被告到該處飲酒。況告訴人當日所飲用之
      牛奶亦係被告所交付，並非證人馬金長交付，被告雖一再
      辯稱其沒錢請告訴人喝牛奶，錢係證人馬金長所付，係馬
      金長請告訴人喝的云云，惟與證人乙○○、馬金長之證述
      不同，被告所辯不堪採信。而事後發現告訴人身體出現異
      常時，證人馬金長並幫同連絡其母羅春妹，再於羅春妹通
      知證人鍾景秀到場時陪同告訴人，並送告訴人就醫，故依
      證人馬金長之行為，符合常人遇事故時處理之方式，實無
      任何證據足以認定尚有他人涉犯上開案件，被告於本院之
      指述純係臆測之詞，不堪採信。
（六）且原審已就所引用之證據論述甚詳，被告上訴所提原審亦
      均已為妥適之考量並為論斷，其論證並無瑕疵。綜上所述
      ，被告上訴並無理由，應予駁回。
四、被告經合法傳喚，無正當理由不到庭，本院不待其到庭陳述
    ，逕行判決。
據上論斷，應依刑事訴訟法第373條、第368條、第371條，判決
如主文。
本案經檢察官丙○○到庭執行職務。
中　　華　　民　　國　　96　　年　　12　　月　　31    日
                        審判長 法  官  何方興
                               法  官  林德盛
                               法  官  王紋瑩
以上正本證明與原本無異。
如不服本判決，應於送達後10日內，向本院提出上訴狀。其未敘
述理由者，並應於提出上訴狀後10日內向本院補提理由狀 (須附
繕本)。
                               書記官  吳家瑩
中　　華　　民　　國　　96　　年　　12　　月　　31    日
附錄    本判決論罪科刑法條：
毒品危害防制條例第6條
以強暴、脅迫、欺瞞或其他非法之方法使人施用第一級毒品者，
處死刑、無期徒刑或10年以上有期徒刑；處無期徒刑或10年以上
有期徒刑者，得併科新臺幣1千萬元以下罰金。
以前項方法使人施用第二級毒品者，處無期徒刑或7年以上有期
徒刑，得併科新臺幣7百萬元以下罰金。
以第1項方法使人施用第三級毒品者，處5年以上有期徒刑，得併
科新臺幣5百萬元以下罰金。
以第1項方法使人施用第四級毒品者，處3年以上10年以下有期徒
刑，得併科新臺幣3百萬元以下罰金。
前四項之未遂犯罰之。
（附件）
臺灣花蓮地方法院刑事判決　　　　　　　96年度訴字第137號
公　訴　人　臺灣花蓮地方法院檢察署檢察官
被　　　告　甲○○　男　31歲（民國○○年○月○日生）
　　　　　　　　　　身分證統一編號：Ｚ000000000號
　　　　　　　　　　住花蓮縣萬榮鄉馬遠村八鄰166之1號
選任辯護人　魏辰州律師
上列被告因違反毒品危害防制條例案件，經檢察官提起公訴（96
年度偵字第308號），本院判決如下：
    主  文
甲○○以欺瞞之方法使人施用第四級毒品，處有期徒刑參年貳月
。
    事  實
一、甲○○明知不得以欺瞞方法使人施用第四級毒品，於民國95
    年7月8日18時30分許，在花蓮縣瑞穗鄉○○村○○○路○段
    38之30號羅春妹所開設「小阿姨檳榔攤」，與友人馬金長共
    同飲酒談事，約於同日晚間8 時30分許，店主羅春妹洽因有
    事暫時離開檳榔攤至花蓮市，委由其女乙○○負責看顧店面
    ，甲○○見乙○○獨自一人顧店，認有機可趁，竟基於以欺
    瞞方法使人施用第四級毒品之犯意，試圖在飲用飲料過程中
    利用滲入藥物之手法來迷昏乙○○，乃先佯藉邀同乙○○一
    同飲用牛奶，乙○○不疑有詐，乃至店內冰箱取出未開罐之
    國農牌鐵罐裝牛奶一罐（價格新臺幣（下同）20元）交給甲
    ○○，甲○○付款後，隨即開罐欲幫乙○○斟倒牛奶，並利
    用乙○○及馬金長不注意之際，在乙○○所飲用塑膠杯裡摻
    入其隨身所攜帶之第四級毒品勞拉西泮（Lorzaepam ，以下
    簡稱勞拉西泮）後，交給不知情之乙○○飲用，乙○○不知
    其中有詐，乃立即一口喝下含有勞拉西泮之牛奶（第一口）
    ，乙○○仍未查覺有異，甲○○見狀為免藥效不夠，乃再進
    一步勸誘乙○○乾杯，乙○○為避免客人不悅，乃同意繼續
    飲用上開牛奶，嗣乙○○喝下第二口牛奶，杯裡牛奶快殆盡
    ，顯露出杯底滲雜有不明藍色液體，乙○○察覺有異急將口
    中餘物吐出，但仍未察覺係遭人下藥，甲○○眼見得逞，乃
    藉詞自行先行離去，但卻躲在隱密處察看乙○○之動靜，然
    卻直見友人馬金長遲遲未離開檳榔攤，恐其誤事，乃再三不
    斷出面，催促馬金長立即返家未果，始憤而離去。嗣後隔約
    30分鐘後，乙○○發現有頭暈、想吐等身體異常癥狀，才驚
    覺恐牛奶所致，急忙打電話向其母親羅春妹救援，羅春妹除
    一面報警，並同時再電請鄰居鐘景秀（駕駛計程車為業）鍾
    景秀趕到檳榔攤察看究竟，鍾景秀甫到未久，見乙○○在與
    人講電話時不支昏倒在地，仍急忙將乙○○送至財團法人佛
    教慈濟綜合醫院玉里分院再轉送總院救治，始查知中毒之情
    。
二、案經乙○○訴由花蓮縣警察局鳳林分局報告臺灣花蓮地方法
    院檢察署檢察官偵查起訴。
    理  由
一、按被告以外之人於審判外之言詞或書面陳述，除法律有規定
    者外，不得作為證據；次按被告以外之人於審判外之陳述，
    雖不符前4 條之規定，而經當事人於審判程序同意作為證據
    ，法院審酌該言詞陳述或書面陳述作成時之情況，認為適當
    者，亦得為證據；當事人、代理人或辯護人於法院調查證據
    時，知有第159條第1項不得為證據之情形，而未於言詞辯論
    終結前聲明異議者，視為有前項之同意，刑事訴訟法第 159
    條第1項、第159條之5第1項、第2 項分別定有明文。查證人
    乙○○、馬金長、羅春妹及鍾景秀於警詢中之證述，核其性
    質雖屬被告以外之人於審判外之言詞陳述，原則均不得為證
    據，惟被告甲○○及辯護人對上開證據均未於言詞辯論終結
    前聲明異議，且經本院審酌該言詞作成時並無不當取供或其
    他非法之情況，亦無不適當之情形，揆諸前揭說明，上開證
    據應具證據能力，合先敘明。
二、訊據被告固不否認於上揭時間、地點與證人馬金長一同飲酒
    ，乙○○在旁有喝國農牛奶一情，惟矢口否認有何以欺瞞之
    非法方法使乙○○施用勞拉西泮之犯行，辯稱：伊並沒有買
    國農牛奶請乙○○飲用，也沒有碰過乙○○飲用牛奶的塑膠
    杯，後來伊和馬金長喝完酒後，就先行回家了，其間伊並不
    知道乙○○有喝到摻入勞拉西泮之牛奶云云；辯護人則辯稱
    ：被告與馬金長、乙○○共同圍在檳榔攤附近之小圓桌飲酒
    ，大家彼此座位緊鄰，然從乙○○及馬金長所證均並未看到
    被告有將勞拉西泮放入乙○○所飲用之塑膠杯中，足證被告
    並無此犯行云云，經查：
(一)、乙○○於95年7月8日晚間，在花蓮縣瑞穗鄉○○村○○○路
    ○段38之30號「小阿姨檳榔攤」看顧生意時，被告與馬金長
    前往該檳榔攤旁飲酒，乙○○則飲用牛奶，但乙○○喝下第
    二口牛奶時，發現塑膠杯中殘留有不明藍色液體，約隔半小
    時後即感到身體不舒服，乃速撥打電話通知其母親羅春妹，
    嗣後並由鄰居鍾景秀駕車送往慈濟佛教綜合醫院急診，業據
    證人乙○○於本院審理中證述明確，經核與證人馬金長於本
    院審理中、證人羅春妹、鍾景秀於警詢中證述相符，並有慈
    濟醫院診斷證明1份在卷可稽，堪信其為真實可採。
(二)、事後乙○○之尿液、案發當時乙○○所飲用之國農牛奶空瓶
    及飲用塑膠杯送驗，檢出乙○○之尿液及塑膠杯內，均含有
    勞拉西泮成分；國農牛奶空瓶則無安非他命類、鴉片類或其
    他管制藥品成分等情，亦有慈濟大學濫用藥物檢驗中心95年
    11月28日慈大醫字第95112701號鑑定書1 份在卷可稽（見本
    院卷第25頁），可知乙○○確實上揭時間、地點有飲用到摻
    放勞拉西泮之牛奶，並且該勞拉西泮係摻放於牛奶塑膠杯中
    ，而非源自原先國農牛奶瓶及瓶內之牛奶，亦堪予認定。
(三)、乙○○會於上揭時間飲用到有問題的牛奶，起因係被告提議
    要請乙○○飲用，之後並自行花費20元（支付硬幣50元，找
    回30元），向乙○○購買國農牛奶1 瓶後，由被告將之倒於
    空的塑膠杯中，交予乙○○，被告並自己倒1 杯牛奶後，邀
    請乙○○一同飲用牛奶一情，業據證人乙○○於本院審理中
    證述明白，核與證人馬金長於本院審理中證述之乙○○飲用
    牛奶過程大致相符，可知乙○○飲用該摻有勞拉西泮之國農
    牛奶之結果，係在被告有意發動下所發生，且從案發經過以
    觀，案發當時有碰觸乙○○飲用牛奶之塑膠杯者，僅有乙○
    ○及被告，依常情，乙○○前與被告並未相識一節，業據證
    人乙○○於本院審理中證述明白，其當無自己放入勞拉西泮
    飲用後再誣陷被告之必要，乙○○既可排除在外，已足疑系
    爭牛奶塑膠杯內之勞拉西泮為被告所投放。
(四)、加以乙○○於飲用牛奶第二口時，即發現塑膠杯內殘留有藍
    色物質，急忙將口中剩餘飲料吐出，被告竟匆匆以家中另有
    急事，離開該檳榔攤，嗣後並多次返回檳榔攤查看等情，亦
    據證人乙○○及馬金長於本院審理中證述明確，雖被告辯稱
    ：當時係前往相勸證人馬金長趕快返家，才會往返檳榔攤 2
    次云云，然查，被告住處距離該檳榔攤約1 公里，而證人馬
    金長之住處則在檳榔攤附近一情，為被告所不否認，若被告
    果真係為關心證人馬金長有無返家，當應於其離開檳榔攤時
    即力勸證人馬金長返家，豈有於返回距離1 公里遠之家中後
    ，復再次前往檳榔攤勸住在檳榔攤附近之證人馬金長返家之
    理，況亦無於第一次力勸證人馬金長回家未果後，又一而再
    多次前往檳榔攤勸證人馬金長回家？被告於離開該檳榔攤之
    時機及嗣後多次返回之行為均與常情有違。綜上，堪信系爭
    牛奶塑膠杯中之勞拉西泮應為被告所摻放，其方會主動提議
    乙○○飲用牛奶，嗣後並多次返回檳榔攤，以查看乙○○飲
    用摻有勞拉西泮之牛奶後之情況，才會有上開異常之舉動。
(五)、辯護人雖辯稱：當時與被告座位相鄰近之證人乙○○、馬金
    長均證稱並未親眼見到被告有投放系爭毒物，可證被告並無
    施用第四級毒品於牛奶塑膠杯中之犯行云云，然查，證人乙
    ○○雖於本院審理中證稱：在被告倒牛奶時，伊有看著被告
    倒牛奶的動作，但沒有看到被告有動什麼手腳等語。惟倒牛
    奶於塑膠杯中為再平常不過之動作，一般在旁之人縱有觀看
    倒牛奶之動作，通常也不會緊盯細看其動作，此由證人乙○
    ○復於本院審理中證稱：並沒有仔細看被告拿到牛奶杯後有
    無有搖晃牛奶杯之動作等語，及其於警詢中證稱：被告倒牛
    奶於塑膠杯時，伊的視線可能有離開等語，堪信證人乙○○
    雖見到被告倒牛奶之動作，但並非仔細觀看被告當時之所有
    細微動作，故難僅以其前開證稱：並未見到被告有動手腳等
    語，即為有利於被告之認定。至證人馬金長雖於本院審理中
    證稱：並未見到被告投放物品於牛奶塑膠杯中等語，然證人
    馬金長當時已有飲酒，其是否具備仔細查看周遭事務之能力
    ，已有疑義，且被告倒牛奶予乙○○飲用一事，與證人馬金
    長並無直接關係，實難信其其對於被告倒牛奶之動作均仔細
    查看，故證人馬金長雖證稱：未見到被告投放物品於牛奶塑
    膠杯中等語，亦難以此反推被告確無放置勞拉西泮於牛奶塑
    膠杯之行為。況且，被告即有心為之，其對投毒物之手法，
    自會有所鑽研，當不會輕易即讓人察覺，從而，證人乙○○
    及馬金長既未特別針對被告斟倒牛奶作留意，而未從中察覺
    ，亦符常情，故辯護人所執意見，本院並無從據採。
(六)、至於有關證人乙○○及馬金長對於案發時究竟乙○○所飲用
    的杯子是乙○○親自至杯桶裡取出交給被告，抑或是原先即
    已放置在桌上，被告在倒牛奶過程中乙○○有無離開座位並
    於本院中所述不一致，證人馬金長稱係乙○○從杯桶中拿出
    ，以及乙○○在幫其他客人服務時有離開過桌子（見本院卷
    第73頁），而證人乙○○稱：當時杯子是分開在桌子上，而
    從被告倒牛奶至其喝牛奶過程中均未離開過等語（乙○○所
    言見本院卷第68、64頁），對此細節，證人均為事後的回憶
    當時經形，參之該等細節就當時而言既無特別之處，加以距
    今久遠，證人所言有所出入，亦不影響其等證言之可信度。
    再按當時係被告藉機詐勸乙○○飲用牛奶，乙○○既先前並
    未飲用牛奶，而另行取用新的塑膠杯來飲用，當較符常情，
    是以證人馬金長所言係乙○○拿取牛奶之際，同時自杯桶取
    出新的塑膠，較為可採。至於有無離開坐位與否，乙○○既
    為當事人，其當時有無服務他客人，自以其所言較為實在。
    而關於乙○○飲用牛奶後，被告究竟有前後幾次返回檳榔攤
    ，被告自承有來來回回好幾次（見本院卷第71頁）、證人乙
    ○○於偵查中指訴係有4、5 次（見偵查卷第10頁)，證人馬
    金長稱有3 次（見本院卷第75頁），無論是被告抑或是證人
    對於被告究竟往返次數，均無法說明明確的答案，但由其等
    所述及用語，被告往返次數當到3次以上，否則若只有2次，
    被告當不會用到來回回好幾次的用語，故而，本院認定被告
    往返的次數為3次，甚或3次以上，併予敘明。
(七)、綜上，被告確有投放勞拉西泮於乙○○飲用之牛奶塑膠杯中
    ，使乙○○誤飲，其空言辯稱並未使乙○○飲用第四級毒品
    云云，並不可採。至辯護人聲請就系爭牛奶罐及塑膠杯察驗
    有無留有被告之指紋乙節，然查，該等物證，因警方承辦警
    員簡文勇人事調動，相關證物業已遺失，無從檢驗，此有花
    蓮縣警察局鳳林分局96年4 月30日鳳警刑字第0960004633號
    在卷可參（見本院卷第24頁），然如上開說明，本案事證業
    已明確，上開物證之檢驗與否，並不影響本院之判斷，被告
    犯行應堪認定，應予依法論科。
三、核被告所為，係犯毒品危害防制條例第6條第4項之以欺瞞之
    方法使人施用第四級毒品罪。爰審酌被告有竊盜前科（未構
    成累犯），有臺灣高等法院被告前案紀錄表1 份在卷可稽、
    其犯罪之目的、手段、對被害人身心之危害及犯罪後未坦承
    犯行之態度等一切情狀，量處如主文所示之刑。
據上論斷，應依刑事訴訟法第299條第1項前段、毒品危害防制條
例第6條第4項，判決如主文。
本案經檢察官孫源志到庭執行職務。
中　　華　　民　　國　　96　　年　　8　　月　　10 　　日
　　      　　　　　　　臺灣花蓮地方法院刑事第二庭
                            審判長法  官  李 豫 雙
                                  法  官  沈 培 錚
                                  法  官  俞 秀 美
上列正本證明與原本無異。
如對本判決不服，應於送達後10日內，向本院提出上訴狀（應抄
附繕本）告訴人或被害人如對於本判決不服者，應具備理由請求
檢察官上訴，其上訴期間之計算係以檢察官收受判決正本之日期
為準。
                                  書記官
中　　華　　民　　國　　96　　年　　8 　　月　　13　　日
附錄本判決論罪之法律條文：
毒品危害防制條例第6條
以強暴、脅迫、欺瞞或其他非法之方法使人施用第一級毒品者，
處死刑、無期徒刑或10年以上有期徒刑；處無期徒刑或10年以上
有期徒刑者，得併科新臺幣1千萬元以下罰金。
以前項方法使人施用第二級毒品者，處無期徒刑或7年以上有期
徒刑，得併科新臺幣7百萬元以下罰金。
以第1項方法使人施用第三級毒品者，處5年以上有期徒刑，得併
科新臺幣5百萬元以下罰金。
以第1項方法使人施用第四級毒品者，處3年以上10年以下有期徒
刑，得併科新臺幣3百萬元以下罰金。
前四項之未遂犯罰之。
